臺灣高等法院刑事判決　　　　　　　　94年度上訴字第3019號
上　訴　人　台灣基隆地方法院檢察署檢察官
被　　　告　丙○○
指定辯護人　本院公設辯護人　甲○○
上列上訴人因被告違反毒品危害防制條例案件，不服台灣基隆地
方法院94年度訴字第496號，中華民國94年8月4日第一審判決（
起訴案號：台灣基隆地方法院檢察署94年度偵字第900號 ）提起
上訴，本院判決如下：
    主  文
上訴駁回。
    理  由
一、公訴意旨略以：被告丙○○明知海洛因係行政院衛生署公告
    查禁之第一級毒品，不得非法販賣及持有。竟意圖營利，基
    於概括犯意，自民國93年12月間某日起以其所有之00000000
    00號行動電話與乙○○聯絡，約定在台北縣貢寮鄉○○路附
    近巷口，每次以新臺幣（下同）500元至1,000元不等之價格
    出售不詳數量之海洛因予乙○○，至94年1月間共計交易4次
    。因認被告丙○○涉有毒品危害防制條例第4條第1項之販賣
    第一級毒品罪嫌。
二、訊據被告丙○○堅決否認有販賣第一級毒品海洛因之犯行，
    辯稱：其並未販賣第一級毒品海洛因與乙○○，其與乙○○
    通話係為聯絡買車事宜，並非聯絡買賣毒品之事等語。而公
    訴人認被告涉有販賣第一級毒品罪嫌，係以證人乙○○之證
    詞及乙○○使用之0000000000行動電話通聯紀錄為其論據。
三、經查：
（一）按犯罪事實應依證據認定之，無證據不得認定其犯罪事實
      ，又不能證明被告犯罪者，應諭知無罪之判決，刑事訴訟
      法第154條第2項、第301條第1項定有明文。所謂認定犯罪
      事實之證據，係指足以認定被告確有犯罪行為之積極證據
      而言，苟未能發現相當證據，或證據不足為不利於被告事
      實之認定時，即應為有利於被告之認定，更不必有何有利
      之證據，亦不能以推測或擬制之方法，以為裁判基礎（最
      高法院29年上字第3105號、40年臺上字第86號判例、56年
      度臺上字第807號判決意旨參照 ）。又認定犯罪事實，所
      憑之證據，雖不以直接證據為限，間接證據亦包括在內，
      然無論直接或間接證據，其為訴訟上之證明，須於通常一
      般之人均不致於有所懷疑，而得確信其為真實之程度者，
      始得據之為有罪之認定，倘其證明尚未達到此一程度，而
      有合理性懷疑之存在時，即無從為有罪之認定（最高法院
      76 年臺上字第4986號判例意旨參照）。
（二）證人乙○○於警訊固稱：其施打之第一級毒品海洛因是向
      住在貢寮鄉澳底地區綽號「阿國」（丙○○）所購買，每
      次均以其所使用之0000000000號行動電話與阿國之000000
      0000號行動電話聯絡後，由阿國將毒品拿到其住家街口交
      易，自93年12月 2日起迄今都是向阿國購買海洛因施用，
      每次500元至1,000元不等之價格購買 1小包，每星期交易
      約3至4次左右云云（見偵查卷第13頁）。嗣於檢察官訊問
      時則稱：93年12月以前施用的毒品都是在台北 228公園跟
      人家買的。12月以後回澳底家住，因為我跟丙○○是同鄉
      ○○道他在捕魚，好像有一些毒品的門路，所以我就請他
      幫我購買毒品。我一次拿500至1000元給他，總共買了3、
      4 次，我打0000000000電話給他，問他在哪裡，我才去找
      他，請他幫我買毒品。我是當場交錢給他，然後他出去，
      約10來分後，就會拿毒品回來，有時候他到我家來，也是
      我拿錢給他，他再出去，約10來分後回來，就會拿毒品給
      我。我跟他買不到10次，旋又改口說共跟丙○○拿了3、4
      次，平均1個禮拜拿1次云云（見同上偵查卷第33頁至第34
      頁）。於本院交互詰問具結證稱：是在94年 1月間向被告
      要一點海洛因，只有一次，沒有金錢交易（見本院94年10
      月11日審判筆錄第3頁、第4頁）。是證人乙○○先後所述
      ，就毒品交易方式，究係有償販賣或無償轉讓；交易地點
      究係其住家或約定地點；交易次數，究係 1星期交易3、4
      次或1星期1次，共拿3、4次，抑或共拿10次前後陳述不一
      ，存有瑕疵，尚難遽信。故自難僅憑證人乙○○上述有瑕
      疪之證言，遽為不利被告之認定。
（三）證人乙○○所使用之0000000000號行動電話與被告使用之
      0000000000號行動電話，於93年12月至94年 1月間雖有通
      話紀錄，有電話通聯紀錄在卷可稽。惟該電話通話並未實
      施監聽，為證人即承辦之警察陳剴業於原審證述明確，該
      通聯紀錄僅能證明證人乙○○與被告間於上述期間有通話
      之事實，並不能證明二人通話之內容係為聯絡購買毒品海
      洛因。且證人乙○○於偵查及本院審理中已證述因被告向
      其購車，故聯絡見面等語（見偵查卷第33頁、本院上開審
      判筆錄）。故通聯紀錄並不足以證明被告有販賣海洛因予
      乙○○。
（四）至檢察官上訴另提出證人蕭至城之證言為證據，主張被告
      有販責毒品之犯行。惟查證人蕭至城係陳述其於94年3、4
      月間向被告買第一級毒品海洛因及第二級毒品安非他命云
      云。並非證明被告有販賣毒品予乙○○之犯行。被告另外
      有無販賣毒品予蕭至城之行為，為另案所應審理，並不足
      為本件公訴人所訴被告販賣毒品之證據。
四、原審認不能證明被告犯罪，為其無罪之諭知，於法並無不合
    。公訴人上訴意旨，仍指被告販賣第一級毒品，核無理由，
    應予駁回。
五、台灣基隆地方法院檢察署檢察官移請併辦以被告另外販賣第
    一級毒品海洛因、第二級毒品安非他命予蕭至城（94年偵字
    第3292號案件）。因本案係判決無罪之案件，與另案自無連
    續犯或想像競合犯之裁判上一罪案件。本院不得就未經起訴
    之案件為審判，應退請移案檢察官依法偵辦。
六、據上論斷，應依刑事訴訟法第368條，判決如主文。
本案經檢察官曾忠己到庭執行職務。
中    華    民    國    94    年    10    月    25    日
                  臺灣高等法院刑事第二十三庭
                  　          審判長法  官  尤豐彥
                    　              法  官  張明松
                      　            法  官  趙功恆
以上正本證明與原本無異。
如不服本判決，應於收受送達後十日內向本院提出上訴書狀，其
未敘述上訴之理由者並得於提起上訴後十日內向本院補提理由書
（均須按他造當事人之人數附繕本）。
                                    書記官  孫佩琳
中　　華　　民　　國　　94　　年　　10　　月　　25　　日
